【裁判字號】    89,交上易,1968
【裁判日期】    900510
【裁判案由】    過失傷害
【裁判全文】
臺灣高等法院臺南分院刑事判決      八十九年度交上易字第一九六八號  Ａ
      上  訴  人  臺灣臺南地方法院檢察署檢察官
      上  訴  人
      即  被  告  乙  ○  ○
                 即劉倉發）.
      選任辯護人  歐  陽  謙
右上訴人因被告過失傷害案件，不服臺灣嘉義地方法院八十九年度交易字第一六四號
中華民國八十九年十月七日第一審判決（起訴案號：臺灣嘉義地方法院檢察署八十九
年度偵字第一六七八號），提起上訴，本院判決如左：
      主      文
上訴駁回。
乙○○緩刑貳年。
      事      實
一、乙○○（原名劉倉發）於民國八十九年二月八日下午五時十五分許，駕駛車牌號
    碼ＡＥ─六二○○號藍色自用小客車，沿嘉義縣大林鎮往民雄北往南方向行駛，
    途經嘉義縣大林鎮○○○○○路與下埤頭交岔路口時，應注意車輛行駛時，駕駛
    人應注意車前狀況，隨時採取必要之安全措施，而依當時情形，又無不能注意之
    情事，竟疏於注意，貿然由內側車道變換至外側車道行駛，致該自用小客車車頭
    撞及對向由郭新所駕駛未注意打方向燈或手勢，及轉彎車應讓直行車先行，即急
    速左轉之ＲＳ─六五○八號白色自用小客車，使郭新受有頭部外傷、頭皮撕裂傷
    、顱內出血、肺炎，目前呈植物人狀態之重傷害。
二、案經郭新之妻甲○○訴由嘉義縣警察局民雄分局報請臺灣嘉義地方法院檢察署檢
    察官偵查起訴。
      理      由
一、訊據上訴人即被告乙○○對於右揭犯罪事實坦承不諱，且證人蔡寶堂即當時受本
    件車禍波及另一騎士到庭證稱：「當時我在等紅燈，那一輛白色車子是要左轉到
    我們村裡面，這輛白色的車子是被害人郭新的車子，他的白色車與被告藍色的車
    子相撞後，又波及到我的機車ＭＡＰ─六九六號，被告的車子是藍色的，我當時
    停紅燈時，看見被告車子前面有另外一輛自小客車於郭新左轉時緊急煞車，被告
    從右後方開出，閃過前面那輛車到外線道，但還是撞到郭新的車子，當時郭新急
    速左轉沒有打方向燈，一下就左轉。」等語，並手繪一紙現場草圖附卷；而被害
    人郭新確因本件車禍，受有頭部外傷、頭皮撕裂傷、顱內出血、肺炎，目前呈植
    物人狀態之重傷害等情，亦有天主教聖馬爾定醫院出具之診斷證明書一紙在卷可
    稽，此外，復有道路交通事故調查報告表一份、肇事車輛受損相片八幀附於警卷
    足憑，事證已甚明確。復按汽車行駛時，駕駛人應注意車前狀況，並隨時採取必
    要之安全措施，道路交通安全規則第九十四條第三項定有明文。查被告係領有駕
    駛執照，此據其在警訊時供承明確，是其應遵守上開規定，而肇事當時係晴天，
    無視距不良情事，路況亦為乾燥、無缺陷、無障礙之柏油路面，此有前開調查報
    告表在卷可稽，顯見被告當時亦無不能注意之情事，其應注意能注意，而竟疏未
    注意車前狀況，並隨時採取必要之安全措施，貿然由內側車道變換至外側車道行
    駛，肇致本件事故，其應負過失罪責甚明。又汽車行駛至交岔路口左轉彎時，應
    距交岔路口三○公尺前顯示方向燈或手勢，行至交岔路口中心處左轉，並不得佔
    用來車道搶先左轉，且轉彎車應讓直行車先行，道路交通安全規則第一百零二條
    第一項第四款、第六款定有明文；被害人郭新違反前揭規定，行至交岔路口未顯
    示方向燈或手勢，及讓直行車先行，即貿然為左轉行為，其就本件車禍之發生亦
    同有過失甚明。本件交通事故經送台灣省車輛行車事故鑑定委員會鑑定結果亦認
    「郭新駕駛自小客車，行車號誌交岔路口，左轉彎車未讓直行車先行，為肇事主
    因。劉倉發（即被告乙○○）駕駛自小客車，行車號誌交岔路口，未注意車前狀
    況，為肇事次因。」，有該委員會八十九年八月一日府覆議字第八九一○八○號
    函暨所附鑑定意見書各一份附卷可稽。雖被害人對本件車禍之發生亦同有過失，
    然不能因此解免被告之過失責任。又被害人郭新確因本件車禍而受有前開重傷害
    ，已如前述，則被告之過失行為與被害人之重傷害間，顯有相當因果關係，被告
    過失犯行堪以認定。
三、核被告乙○○所為，係犯刑法第二百八十四條第一項後段之過失傷害致重傷罪名
    原審以被告罪證明確，因予適用刑法第二百八十四條第一項後段、第四十一條，
    罰金罰鍰提高標準條例第一條前段、第二條，並審酌被告之素行資料、過失程度
    、所生危害及犯後態度尚知悔悟，坦承犯行，惟當時尚未與被害人達成和解，賠
    償被害人損害等一切情狀，量處被告有期徒刑四月，並諭知易科罰金之折算標準
    。本院經核原判決認事用法，並無不合，量刑亦稱妥適。被告上訴意旨，指摘原
    判決量刑過重，檢察官上訴，指摘原判決量刑過輕，均無理由，應予駁回。又查
    被告前此未曾受有期徒刑以上刑之宣告，有臺灣臺南地方法院檢察署刑案資料查
    註紀錄表及本院刑案被告全國前案記錄表各一份附卷可查，其已知所悔悟，坦承
    其罪，民事部份並與被害人家屬達成和解，不包括保險費在內，賠償新台幣一百
    二十萬元，有調解筆錄一份附卷可稽，經此偵審教訓，應知警惕諒無再犯之虞，
    本院認所宣告之刑，以暫不執行為適當，爰併諭知緩刑二年，用啟自新，並觀後
    效。
據上論結，應依刑事訴訟法第三百六十八條，刑法第七十四條第一款，判決如主文。
本案經檢察官羅清溪到庭執行職務。
中    華    民    國      九十      年      五      月        十        日
                                  臺灣高等法院臺南分院刑事第四庭
                                      審判長法官  陳    義    仲
                                            法官  宋    明    蒼
                                            法官  蔡    崇    義
右正本證明與原本無異。
不得上訴。
                                      法院書記官  李    育    儒
中    華    民    國      九十      年      五      月       十一       日
附錄本案論罪科刑法條全文：
刑法第二百八十四條：因過失傷害人者，處六月以下有期徒刑、拘役或五百元以下罰
                    金。致重傷者，處一年以下有期徒刑、拘役或五百元以下罰金
                    。


司法院資訊處製作；財團法人民間司法改革基金會備份。
